臺灣士林地方法院刑事判決　　　　　　　 96年度訴字第991號
公　訴　人　臺灣士林地方法院檢察署檢察官
被　　　告　甲○○
上列被告因違反毒品危害防制條例案件，經檢察官提起公訴（96
年度毒偵字第1923號），被告於本院準備程序中為有罪之陳述，
本院合議庭裁定由受命法官獨任依簡式審判程序審理，並判決如
下：
    主  文
甲○○施用第一級毒品，處有期徒刑柒月。扣案之注射針頭壹支
、葡萄糖粉貳包、止血帶壹條均沒收。又施用第一級毒品，處有
期徒刑柒月。扣案之注射針頭壹支、葡萄糖粉貳包、止血帶壹條
均沒收。又施用第一級毒品，處有期徒刑柒月。扣案之注射針頭
壹支、葡萄糖粉貳包、止血帶壹條均沒收。又施用第一級毒品，
處有期徒刑柒月。扣案之注射針頭壹支、葡萄糖粉貳包、止血帶
壹條均沒收。應執行有期徒刑貳年。扣案之注射針頭壹支、葡萄
糖粉貳包、止血帶壹條均沒收。
    事  實
一、甲○○前因施用毒品案件，經臺灣臺中地方法院以92年度毒
    聲字第930 號裁定送觀察、勒戒後，認無繼續施用毒品之傾
    向，由臺灣臺中地方法院檢察署檢察官於92年4 月25日，以
    92年度毒偵字第1017號為不起訴處分確定，並於同年月28日
    釋放出所。詎甲○○仍未戒除毒癮，於前案觀察、勒戒執行
    完畢釋放5 年內，復各基於施用第一級毒品海洛因之犯意，
    於96年6 月3 日、4 日、5 日及6 日（即於96年6 月7 日為
    警採尿回溯120 小時內），分別在臺北市○○區○○路1 段
    65號住處，以海洛因混合葡萄糖粉加水稀釋後，以針筒注射
    之方式，各施用第一級毒品海洛因1 次，嗣於96年6 月7 日
    中午12時15分許，在屏東縣南州鄉○○村○○路76之1 號前
    ，為海巡署查緝人員查獲，並扣得甲○○所有用以施用海洛
    因所用之注射針頭1 支、葡萄糖粉2 包、止血帶1 條等物。
二、案經行政院海岸巡防署海岸巡防總局南部地區巡防局屏東機
    動查緝隊報告臺灣屏東地方法院檢察署檢察官呈請臺灣高等
    法院檢察署檢察長令轉臺灣士林地方法院檢察署檢察官偵查
    起訴。
    理  由
一、上揭犯罪事實，業據被告甲○○於本院審理時坦承不諱，又
    被告於96年6 月7 日為警查獲後所採集之尿液，經送高雄市
    立凱旋醫院以氣相層析質譜儀分析法檢驗結果，呈嗎啡之陽
    性反應，有上開醫院96年7 月2 日檢體編號0000000 號濫用
    藥物尿液檢驗報告1 紙附卷可稽（見臺灣屏東地方法院檢察
    署96年度毒偵字第1080號卷第15頁）。此外，復有被告為警
    查獲時扣得之注射針頭1 支、葡萄糖粉2 包、止血帶1 條可
    資佐證。參照憲兵司令部80年3 月25日80年鑑驗字0999號函
    所示，初次吸食煙毒者，經人體代謝作用於8 小時內，約有
    80 %之量排出，24小時後，約有百分之90% 排出，72小時後
    仍有微量排出，依個人體質不同排出時間亦有差異，尤其成
    癮者其於吸食後120 小時內所採尿液，配合具公信力之儀器
    ，仍可驗出。綜上，堪認被告自白其於96年6 月3 日、4 日
    、5 日、6 日（即為警採尿回溯120 小時內）有施用第一級
    毒品海洛因之犯行，與事實相符，足以採信。又被告甲○○
    前因施用毒品案件，經臺灣臺中地方法院以92年度毒聲字第
    930 號裁定送觀察、勒戒後，認無繼續施用毒品之傾向，由
    臺灣臺中地方法院檢察署檢察官於92年4 月25日，以92年度
    毒偵字第1017號為不起訴處分確定，並於同年月28日釋放出
    所，有上開不起訴處分書電腦繕本、臺灣高等法院被告前案
    紀錄表各1 份在卷足參，是被告顯係於觀察、勒戒執行完畢
    釋放後5 年內，再犯本件4 次施用第一級毒品之罪，堪以認
    定，應依法論科。
二、核被告甲○○所為，均係犯毒品危害防制條例第10條第1 項
    之施用第一級毒品罪。被告4 次施用第一級毒品海洛因前後
    ，持有第一級毒品海洛因之低度行為，為施用之高度行為所
    吸收，不另論罪。又依刑法第56條修正理由之說明，謂「對
    繼續犯同一罪名之罪者，均適用連續犯之規定論處，不無鼓
    勵犯罪之嫌，亦使國家刑罰權之行使發生不合理之現象。」
    「基於連續犯原為數罪之本質及刑罰公平原則之考量，爰刪
    除有關連續犯之規定」等語，即係將本應各自獨立評價之數
    罪，回歸本來就應賦予複數法律效果之原貌。因此，就刑法
    修正施行後多次施用毒品之犯行，採一罪一罰，始符合立法
    本旨。是刑法修正施行後之多次施用犯行，除符合接續犯之
    要件外，則應一罪一罰（最高法院96年度第9 次刑庭會議決
    議參照）。故而於刑法修正施行後之多次施用毒品之犯行，
    除依具體個案情節判斷符合接續犯之情形外，應依一罪一罰
    予以數罪併罰論處。經查：被告自承：每天都有施用海洛因
    ，至於一天用幾次要視心情而定等語（見本院卷第13頁），
    則本件雖無積極證據足資認定被告一天有施用一次以上之犯
    行，僅得認定最有利於被告之施用頻率為一天一次，然其每
    日之施用行為，既非在極密接之時間內實施，應係為滿足各
    日發作之毒癮而為，於滿足毒癮後，該次行為即已完成；是
    各次均為各自獨立之行為，各具獨立性，其前後次施用毒品
    行為間，自無密切不可分之關係，應各自獨立構成同一施用
    毒品罪責，不能以此認其前後4 次施用海洛因主觀上有接續
    犯意，而符合接續犯之要件。揆諸上開說明，被告前後4 次
    施用海洛因之犯行，犯意各別，自應分論併罰。次按集合犯
    係指立法者所制定之犯罪構成要件中，本即預定有數個同種
    類行為而反覆實行之犯罪而言。故是否集合犯之判斷，客觀
    上，自應斟酌法律規範之本來意涵、實現該犯罪目的之必要
    手段、社會生活經驗中該犯罪必然反覆實行之常態及社會通
    念等；主觀上，則視其反覆實施之行為是否出於行為人之一
    個犯意，並秉持刑罰公平原則，加以判斷之。查行為人施用
    毒品之原因，不一而足，其多次施用毒品之行為，未必皆出
    於行為人之一個犯意決定；且觀諸毒品危害防制條例第10條
    第1 項施用毒品罪之構成要件文義衡之，實無從認定立法者
    本即預定該犯罪之本質，必有數個同種類行為而反覆實行之
    集合犯行，故施用毒品罪，應非集合犯之罪（前述最高法院
    刑庭會議決議參照）。是公訴人認被告前後4 次施用第一級
    毒品之犯行，應屬包括一罪之集合犯，尚有未洽，併予敘明
    。爰審酌被告曾因施用毒品犯行而送觀察、勒戒，仍不知悛
    悔，復再施用第一級毒品，惟念其施用毒品乃戕害自己身心
    健康，尚未危及他人，及犯罪後坦承犯行，態度尚稱良好等
    一切情狀，分別量處如主文所示之刑，並定其應執行之刑。
三、扣案之注射針頭1 支、葡萄糖粉2 包、止血帶1 條，均為被
    告所有之物，且用以供本案施用海洛因犯罪所用之物，業據
    被告供承在卷，爰依刑法第38條第1 項第2 款規定宣告沒收
    。至扣案之手機2 支雖為被告所有，但與被告本件犯罪行為
    間，難認有直接關係，不能認係供犯罪之用，無從宣告沒收
    ，併此敘明。
四、公訴意旨另以：被告自95年間某日起至96年6 月2 日止，以
    每日1 次之頻率，在上址住處等地，以針筒注射之方式，施
    用第一級毒品海洛因多次，認被告此部分所為亦涉犯毒品危
    害防制條例第10條第1 項施用第一級毒品罪嫌云云。惟按犯
    罪事實應依證據認定之，無證據不得認定犯罪事實；又被告
    之自白，不得作為有罪判決之唯一證據，仍應調查其他必要
    之證據，以察其是否與事實相符，刑事訴訟法第154 條第2
    項、第156 條第2 項定有明文。查本件被告固於本院訊問中
    自白：其自95年2 月初開始，每天都有施用第一級毒品海洛
    因云云（見本院卷第18頁）。惟除前開經判決科刑部分，經
    警於96年6 月7 日採集被告尿液送驗，經檢驗出呈嗎啡之陽
    性反應，有高雄市立凱旋醫院96年7 月2 日檢體編號000000
    0 號濫用藥物尿液檢驗報告1 紙附卷可稽外，被告其餘施用
    第一級毒品海洛因犯行，均無驗尿之檢驗報告及其他相關補
    強證據以資證明。而扣案之注射針頭、葡萄糖粉及止血帶，
    亦難佐明為被告犯該部分施用第一級毒品海洛因犯行所用之
    物，再者，公訴人所指訴被告施用第一級毒品海洛因之犯罪
    時間，僅泛稱自95年間某日起，亦無確切之施用毒品之時間
    ，及施用之次數，被告之自白究否與事實相符，不無可疑。
    是公訴人所列補強證據既均無法證明被告此部分之自白是否
    合於事實，則此部分除被告之單一自白外，並無其他補強證
    據足以證明，揆諸前揭規定意旨，就此部分原應為無罪之諭
    知，然因公訴意旨認此部分若成立犯罪，與前開經論罪科刑
    部分，有集合犯之實質上一罪關係，爰不另為無罪之諭知，
    附此敘明。
據上論斷，應依刑事訴訟法第273 條之1 第1 項、第299 條第1
項前段，毒品危害防制條例第10條第1 項，刑法第11條前段、第
38條第1 項第2 款，第51條第5 款判決如主文。
本案經檢察官莊富棋到庭執行職務。
中　　華　　民　　國　　96　　年　　11　　月　　26　　日
　　　 　 　　  　刑事第七庭法　官　  許碧惠
以上正本證明與原本無異。
如不服本判決，應於收受送達後10日內向本院提出上訴書狀，其
未敘述上訴之理由者並得於上訴期間屆滿後20日內向本院補提理
由書（均須按他造當事人之人數附繕本）。
                            書記官    徐仁豐
中　　華　　民　　國　　96　　年　　11　　月　　26　　日
附錄
毒品危害防制條例第10條第1項：
施用第一級毒品者，處6月以上5年以下有期徒刑。
